【裁判字號】    98,裁,983
【裁判日期】    980423
【裁判案由】    商標註冊
【裁判全文】
最  高  行  政  法  院  裁  定
                                       98年度裁字第983號
上  訴  人  甲○○
訴訟代理人  黃梅芬  律師
被 上訴 人  經濟部智慧財產局
代  表  人  王美花
上列當事人間因商標註冊事件，上訴人對於中華民國97年11月20
日智慧財產法院97年度行商訴字第54號判決，提起上訴，本院裁
定如下：
    主  文
上訴駁回。
上訴審訴訟費用由上訴人負擔。
    理  由
一、按依據智慧財產案件審理法第32條規定提起上訴者，即應適
    用行政訴訟法關於上訴審程序相關規定。對於智慧財產法院
    行政判決之上訴，非以其違背法令為理由，不得為之，行政
    訴訟法第242條定有明文。依同法第243條第1項規定，判決
    不適用法規或適用不當者，為違背法令；而判決有同條第2
    項所列各款情形之一者，為當然違背法令。是當事人對於智
    慧財產法院行政判決上訴，如依行政訴訟法第243條第1項規
    定，以智慧財產法院判決有不適用法規或適用不當為理由時
    ，其上訴狀或理由書應有具體之指摘，並揭示該法規之條項
    或其內容；若係成文法以外之法則，應揭示該法則之旨趣；
    倘為司法院解釋或本院之判例，則應揭示該判解之字號或其
    內容。如以行政訴訟法第243條第2項所列各款情形為理由時
    ，其上訴狀或理由書，應揭示合於該條項各款之事實。上訴
    狀或理由書如未依此項方法表明，或其所表明者與上開法條
    規定不合時，即難認為已對智慧財產法院行政判決之違背法
    令有具體之指摘，其上訴自難認為合法。
二、本件上訴人對於智慧財產法院行政判決上訴，主張：倘將系
    爭商標（參原判決附圖1）與據以核駁商標之二商標（參原
    判決附圖2及附圖3）一起觀察，依一般消費者之通常經驗知
    識判斷，因「Mademoiselle」均屬相同，故會較注意不同之
    處即「ADELE」或「SiSi」，況系爭商標除文字「Mademoise
    lle」外，尚有圖形設計及文字「SiSi」，稍具普通知識經
    驗之消費者，於購買時施以普通之注意，便可知其不同。原
    判決竟認消費者會注意相同部分，有違一般經驗及論理法則
    而有判決違背法令之違法。若商標具文字「Mademoiselle」
    必屬相似，則被上訴人不可能先後核可「Mademoiselle」、
    「Mademoiselle ADELE」、「Mademoiselle＆瑪丹摩莎」及
    「Accessoires De Mademoiselle」等商標登記，又「Madem
    oiselle」為法文對「小姐」之習慣稱謂，在科技及電氣方
    便之今日，法語並非如原判決所認為艱澀難通之語，況我國
    自加入成為世界貿易組織成員後，對「商標」應更具國際化
    ，該組織之各項協定應納為我國法源，「Mademoiselle」僅
    一般稱謂不具識別性，原判決認事用法，有違公平比例原則
    、商標法第5條第2項及世界貿易組織對智慧財產權之保障規
    範等語，為其理由。惟原判決認雖系爭商標除「Mademoisel
    le」外，尚與一設計圖形及其他外文文字併排，然相映之下
    ，由於「Mademoiselle」字母眾多，與另一外文「SiSi」僅
    有4個字母，相較之下，反而凸顯「Mademoiselle」在整體
    商標之明顯部位，而成為吸引消費者關注之焦點，故系爭商
    標與據以核駁商標之外觀上構成近似。況由於系爭商標與據
    以核駁商標之圖樣均有相同之外文「Mademoiselle」，易予
    人有系列商標之聯想，是對於系爭商標與據以核駁商標之整
    體圖樣，具有普通知識經驗之消費者，於購買時施以普通之
    注意，使人產生混淆誤認之虞。又法文在我國並非屬主流外
    國語言，「Mademoiselle」一字非屬我國國人習知習見之普
    通詞彙，無從理解其屬法文文字並知曉其義，反將之理解為
    他國文字，單純以其文字排列及外觀予以記憶並辨識，識別
    性較強等情，業於理由中詳予論述。上訴意旨雖以該判決違
    背法令為由，惟核其所陳上述理由，無非再執業經原審論斷
    不採之前詞，就原審取捨證據、認定事實之職權行使，指摘
    其為不當，並就原審已論斷者，泛言不備理由或認定事實不
    依證據，或就原審所為論斷，泛言有違反論理法則、經驗法
    則、不適用法規及適用法規不當之違法，而未具體表明原判
    決有何合於不適用法規、適用法規不當、或行政訴訟法第24
    3條第2項所列各款之情形，難認對該判決之如何違背法令已
    有具體之指摘。依首揭說明，應認其上訴為不合法。
三、據上論結，本件上訴為不合法。依智慧財產案件審理法第32
    條，行政訴訟法第249條第1項前段、第104條，民事訴訟法
    第95條、第78條，裁定如主文。
中    華    民    國    98    年    4     月    23    日
                    最高行政法院第四庭
                        審判長法官  劉  鑫  楨
                              法官  黃  清  光
                              法官  黃  淑  玲
                              法官  劉  介  中
                              法官  曹  瑞  卿
以  上  正  本  證  明  與  原  本  無  異
中    華    民    國    98    年    4     月    24    日
                              書記官  王  史  民


司法院資訊處製作；財團法人民間司法改革基金會備份。
